【裁判字號】    98,重訴,469
【裁判日期】    990108
【裁判案由】    債務不履行損害賠償等
【裁判全文】
臺灣臺北地方法院民事判決             98年度重訴字第469號
原      告  黃昇文即萬視通家庭娛樂視聽社
            子○○
            寅○○
            Ａ○○○○○○○○.
            癸○○○○○○○○.
            天○○○○○○○
            Ｋ○○○○○○○○.
            壬○○
            黃建樹即新彰影視聽企業社
            辛○○○○○○○○.
            丑○○○○○○○○.
            庚○○○○○○○○.
            丙○○
            Ｊ○○○○○○○○.
            黃○○
            乙○○
            巳○○○○○○○○.
            午○○○
            玄○○○○○○○○.
            江麗婉即尚新影視企業社
            己○○
            Ｐ○○
            Ｉ○○
            戊○○○○○○○○.
            地○○○○○○○○.
            辰○○○○○○○○.
            甲○○
            劉春凰即大里影視商行
            Ｍ○○
            Ｅ○
            Ｏ○○○
            戌○○○○○○○○.
            Ｎ○○○○○○○○.
            亥○○
            鄧瑞祝即駭客企業社
            卯○○○○○○○○.
            吳麗詠即全利視聽社
            Ｆ○○
            Ｃ○○○○○○○○.
            宙○○
            Ｌ○○○○○○○○.
            未○○
            Ｇ○○
            宇○○
            酉○○
            Ｂ○○
            Ｈ○○
            申○○
            Ｄ○○
共      同
訴訟代理人  常照倫律師
複  代理人  徐祐偉律師
被      告  英屬維京群島商群體國際股份有限公司台灣分公司
法定代理人  丁○○
上列當事人間債務不履行損害賠償等事件，本院於民國九十八年
十二月十七日言詞辯論終結，判決如下：
    主  文
被告應給付原告黃昇文即萬視通家庭娛樂視聽社新臺幣參拾貳萬
捌仟陸佰肆拾元，及自民國九十八年三月六日起至清償日止，按
週年利率百分之五計算之利息，並確認被告執有如附表二編號一
所示支票，其支票債權對原告黃昇文即萬視通家庭娛樂視聽社不
存在。
被告應給付原告子○○新臺幣捌萬肆仟參佰貳拾元，及自民國九
十八年三月六日起至清償日止，按週年利率百分之五計算之利息
，並確認被告執有如附表二編號二所示支票，其支票債權對原告
子○○不存在。
被告應給付原告寅○○新臺幣肆萬捌仟捌佰元，及自民國九十八
年三月六日起至清償日止，按週年利率百分之五計算之利息，並
確認被告執有如附表二編號三所示支票，其支票債權對原告寅○○不存在。
被告應給付原告Ａ○○○○○○○○○新臺幣伍萬陸仟貳佰伍拾
元，及自民國九十八年三月六日起至清償日止，按週年利率百分
之五計算之利息，並確認被告執有如附表二編號四所示支票，其
支票債權對原告Ａ○○○○○○○○○不存在。
被告應給付原告癸○○○○○○○○○○新臺幣陸拾陸萬貳仟參
佰玖拾陸元，及自民國九十八年三月六日起至清償日止，按週年
利率百分之五計算之利息。
被告應給付原告天○○○○○○○新臺幣柒拾貳萬陸仟捌佰元，
及自民國九十八年三月六日起至清償日止，按週年利率百分之五
計算之利息。
被告應給付原告Ｋ○○○○○○○○新臺幣參拾捌萬柒仟元，及
自民國九十八年三月六日起至清償日止，按週年利率百分之五計
算之利息。
被告應給付原告壬○○新臺幣壹拾參萬參仟伍佰元，及自民國九
十八年三月六日起至清償日止，按週年利率百分之五計算之利息
，並確認被告執有如附表二編號五所示支票，其支票債權對原告
壬○○不存在。
被告應給付原告黃建樹即新彰影視聽企業社新臺幣捌拾貳萬捌仟
元，及自民國九十八年三月六日起至清償日止，按週年利率百分
之五計算之利息。
被告應給付原告辛○○○○○○○○新臺幣伍拾貳萬肆仟肆佰元
，及自民國九十八年三月六日起至清償日止，按週年利率百分之
五計算之利息。
被告應給付原告丑○○○○○○○○○新臺幣壹萬壹仟伍佰元，
及自民國九十八年三月六日起至清償日止，按週年利率百分之五
計算之利息，並確認被告執有如附表二編號六所示支票，其支票
債權對原告丑○○○○○○○○○不存在。
被告應給付原告庚○○○○○○○○新臺幣伍拾貳萬玖仟玖佰貳
拾元，及自民國九十八年三月六日起至清償日止，按週年利率百
分之五計算之利息。
被告應給付原告丙○○新臺幣肆拾肆萬肆仟元，及自民國九十八
年三月六日起至清償日止，按週年利率百分之五計算之利息。
被告應給付原告Ｊ○○○○○○○○新臺幣貳拾玖萬玖仟元，及
自民國九十八年三月六日起至清償日止，按週年利率百分之五計
算之利息。
被告應給付原告黃○○新臺幣壹拾壹萬柒仟元，及自民國九十八
年三月六日起至清償日止，按週年利率百分之五計算之利息，並
確認被告執有如附表二編號七所示支票，其支票債權對原告黃○○不存在。
被告應給付原告乙○○新臺幣貳拾伍萬伍仟陸佰元，及自民國九
十八年三月六日起至清償日止，按週年利率百分之五計算之利息
，並確認被告執有如附表二編號八所示支票，其支票債權對原告
乙○○不存在。
被告應給付原告巳○○○○○○○○新臺幣柒拾陸萬伍仟元，及
自民國九十八年三月六日起至清償日止，按週年利率百分之五計
算之利息。
確認被告執有如附表二編號九所示支票，其支票債權對原告午○○○不存在。
被告應給付原告玄○○○○○○○○新臺幣柒萬貳仟貳佰肆拾元
，及自民國九十八年三月六日起至清償日止，按週年利率百分之
五計算之利息，並確認被告執有如附表二編號十所示支票，其支
票債權對原告玄○○○○○○○○不存在。
被告應給付原告江麗婉即尚新影視企業社新臺幣貳拾萬玖仟柒佰
陸拾元，及自民國九十八年三月六日起至清償日止，按週年利率
百分之五計算之利息。
確認被告執有如附表二編號十一所示支票，其支票債權對原告己○○不存在。
被告應給付原告Ｐ○○新臺幣貳拾貳萬零捌佰元，及自民國九十
八年三月六日起至清償日止，按週年利率百分之五計算之利息。
被告應給付原告Ｉ○○新臺幣參萬陸仟元，及自民國九十八年三
月六日起至清償日止，按週年利率百分之五計算之利息並確認被
告執有如附表二編號十二所示支票，其支票債權對原告Ｉ○○不
存在。
被告應給付原告戊○○○○○○○○○○新臺幣參拾參萬壹仟貳
佰元，及自民國九十八年三月六日起至清償日止，按週年利率百
分之五計算之利息。
被告應給付原告地○○○○○○○○新臺幣參拾捌萬肆仟貳佰肆
拾元，及自民國九十八年三月六日起至清償日止，按週年利率百
分之五計算之利息。
被告應給付原告辰○○○○○○○○新臺幣貳拾玖萬陸仟元，及
自民國九十八年三月六日起至清償日止，按週年利率百分之五計
算之利息。
被告應給付原告甲○○新臺幣壹拾貳萬伍仟參佰捌拾元，及自民
國九十八年三月六日起至清償日止，按週年利率百分之五計算之
利息，並確認被告執有如附表二編號十三所示支票，其支票債權
對原告甲○○不存在。
被告應給付原告劉春凰即大里影視商行新臺幣參拾伍萬肆仟玖佰
伍拾柒元，及自民國九十八年三月六日起至清償日止，按週年利
率百分之五計算之利息，並確認被告執有如附表二編號十四所示
支票，其支票債權對原告劉春凰即大里影視商行不存在。
被告應給付原告Ｍ○○新臺幣柒萬玖仟玖佰玖拾伍元，及自民國
九十八年三月六日起至清償日止，按週年利率百分之五計算之利
息，並確認被告執有如附表二編號十五所示支票，其支票債權對
原告Ｍ○○不存在。
被告應給付原告Ｅ○新臺幣貳佰貳拾陸萬柒仟柒佰陸拾元，及自
民國九十八年三月六日起至清償日止，按週年利率百分之五計算
之利息。
被告應給付原告Ｏ○○○新臺幣陸拾萬柒仟貳佰元，及自民國九
十八年三月六日起至清償日止，按週年利率百分之五計算之利息
。
被告應給付原告戌○○○○○○○○新臺幣柒拾壹萬零肆佰元，
及自民國九十八年三月六日起至清償日止，按週年利率百分之五
計算之利息。
被告應給付原告Ｎ○○○○○○○○新臺幣貳拾伍萬參仟玖佰貳
拾元，及自民國九十八年三月六日起至清償日止，按週年利率百
分之五計算之利息。
被告應給付原告亥○○新臺幣陸拾肆萬肆仟元，及自民國九十八
年三月六日起至清償日止，按週年利率百分之五計算之利息。
被告應給付原告鄧瑞祝即駭客企業社新臺幣貳拾肆萬參仟參佰陸
拾元，及自民國九十八年三月六日起至清償日止，按週年利率百
分之五計算之利息。
被告應給付原告卯○○○○○○○○○○新臺幣壹拾萬零捌佰元
，及自民國九十八年三月六日起至清償日止，按週年利率百分之
五計算之利息。
被告應給付原告吳麗詠即全利視聽社新臺幣貳拾壹萬玖仟捌佰肆
拾元，及自民國九十八年三月六日起至清償日止，按週年利率百
分之五計算之利息。
被告應給付原告Ｆ○○新臺幣貳萬參仟元，及自民國九十八年三
月六日起至清償日止，按週年利率百分之五計算之利息。
被告應給付原告Ｃ○○○○○○○○○○○○○新臺幣伍萬伍仟
壹佰捌拾元，及自民國九十八年三月六日起至清償日止，按週年
利率百分之五計算之利息。
被告應給付原告宙○○新臺幣壹拾壹萬參仟陸佰元，及自民國九
十八年三月六日起至清償日止，按週年利率百分之五計算之利息
。
被告應給付原告Ｌ○○○○○○○○新臺幣壹拾萬柒仟玖佰元，
及自民國九十八年三月六日起至清償日止，按週年利率百分之五
計算之利息。
確認被告執有如附表二編號十六所示支票，其支票債權對原告未
○○不存在。
並確認被告執有如附表二編號十七所示支票，其支票債權對原告
Ｇ○○不存在。
被告應給付原告宇○○新臺幣伍拾萬捌仟捌佰元，及自民國九十
八年三月六日起至清償日止，按週年利率百分之五計算之利息。
確認被告執有如附表二編號十八所示支票，其支票債權對原告酉
○○不存在。
被告應給付原告Ｂ○○新臺幣貳拾參萬零貳拾元，及自民國九十
八年三月六日起至清償日止，按週年利率百分之五計算之利息。
確認被告執有如附表二編號十九所示支票，其支票債權對原告Ｈ
○○不存在。
確認被告執有如附表二編號二十所示支票，其支票債權對原告申
○○不存在。
確認被告執有如附表二編號二十一所示支票，其支票債權對原告
Ｄ○○不存在。
原告黃昇文即萬視通家庭娛樂視聽社、子○○、寅○○、Ａ○○○○○○○○○、壬○○、丑○○○○○○○○○、黃○○、乙○○、午○○○、玄○○○○○○○○、己○○、Ｉ○○、甲○○、劉春凰即大里影視商行、Ｍ○○、未○○、Ｇ○○、酉○○
、Ｈ○○、申○○、Ｄ○○其餘之訴駁回。
訴訟費用由被告負擔。
    事實及理由
壹、程序部分：
一、按「確認法律關係之訴，非原告有即受確認判決之法律上利
    益者，不得提起之」，民事訴訟法第247條第1項前段定有明
    文；又「所謂即受確認判決法律上利益，係指因法律關係之
    存否不明確，致原告在私法上之地位有受侵害之危險，而此
    項危險得以對於被告之確認判決除去之者而言」，有最高法
    院42年台上字第1031號判例意旨足參。本件原告黃昇文即萬
    視通家庭娛樂視聽社、子○○、寅○○、Ａ○○○○○○○○○、壬○○、丑○○○○○○○○○、黃○○、乙○○、
    午○○○、玄○○○○○○○○、己○○、Ｉ○○、甲○○
    、劉春凰即大里影視商行、Ｍ○○、未○○、Ｇ○○、酉○○、Ｈ○○、申○○、Ｄ○○（下稱原告黃昇文即萬視通家
    庭娛樂視聽社等21人）起訴主張被告持有如附表2編號1至21
    所示支票，其支票債權對原告黃昇文即萬視通家庭娛樂視聽
    社等21人不存在等情，為被告所否認，從而如附表2編號1至
    21所示支票債權於原告黃昇文即萬視通家庭娛樂視聽社等21
    人與被告間是否有效存在，即屬不明確，有致原告黃昇文即
    萬視通家庭娛樂視聽社等21人在私法上之地位受侵害之危險
    ，而此項危險得以確認判決除去，故原告黃昇文即萬視通家
    庭娛樂視聽社等21人主張其就本件確認訴訟有請求確認之法
    律上利益，自屬有據，合先敘明。
貳、實體部分：
一、原告起訴主張：
  (一)原告黃昇文即萬視通家庭娛樂視聽社、子○○、寅○○、Ａ
    ○○○○○○○○○、癸○○○○○○○○○○、天○○○○○○○、Ｋ○○○○○○○○、壬○○、黃建樹即新彰影
    視聽企業社、辛○○○○○○○○、丑○○○○○○○○○
    、庚○○○○○○○○、丙○○、Ｊ○○○○○○○○、黃
    ○○、乙○○、巳○○○○○○○○、午○○○、玄○○○○○○○○、江麗婉即尚新影視企業社、己○○、Ｐ○○、
    Ｉ○○、戊○○○○○○○○○○、地○○○○○○○○、
    辰○○○○○○○○、甲○○、劉春凰即大里影視商行、Ｍ
    ○○、Ｅ○、Ｏ○○○、戌○○○○○○○○、Ｎ○○○○○○○○、亥○○、鄧瑞祝即駭客企業社、卯○○○○○○○○○○、吳麗詠即全利視聽社、Ｆ○○、Ｃ○○○○○○○○○○○○○、宙○○、Ｌ○○○○○○○○（下稱原告
    黃昇文即萬視通家庭娛樂視聽社等41人）及訴外人廖玉貞曾
    先後於96年8月間分別與被告公司簽訂「0000-0000霹靂布袋
    戲影片授權出租協議書」（下稱系爭契約），約定由被告提
    供訴外人霹靂國際多媒體股份有限公司（下稱霹靂公司）95
    至98年度出品之霹靂布袋戲節目，計有「霹靂系列」節目21
    2部（集）（下稱系爭節目），並授權原告黃昇文即萬視通
    家庭娛樂視聽社等41人及訴外人廖玉貞於營業處出租供家庭
    觀賞使用，原告黃昇文即萬視通家庭娛樂視聽社等41人及訴
    外人廖玉貞則應依約定數額給付使用費與被告，其等並為支
    付使用費而先後以自己名義簽發或交付原告未○○、Ｇ○○
    、宇○○、酉○○、董貽靖、Ｈ○○、申○○、Ｄ○○（下
    稱原告未○○等8人）所簽發支票與被告；惟約定期限中霹
    靂公司與被告終止系爭節目之全國發行合約，被告就系爭節
    目計有92集已無法依約交付，依系爭契約第9條第4項約定，
    被告於結算已發行節目計120集後，應將剩餘且未屆期之票
    據無息返還原告，尚應以其未履行之合約套數計92集之使用
    費用20%計算給付補償金，以此計算被告應給付如附表1補償
    金欄所示補償金；再就如附表1編號1至12、14至16、18至22
    、24、26至39所示原告等37人所交付作為使用費之支票，因
    嗣後業經被告兌現得款而無法依約返還各該支票與原告，惟
    被告就此屬無法法律上原因受有利益並致原告受損，如附表
    1編號5至7、9、10、12至14、17、19、20、22至24、28 至
    32、40、41所示支票，則經被告背書轉讓他人亦無法返還原
    告，但被告於背書轉讓時亦當取得對價而受有利益且屬無法
    律上原因，並均致原告受有損害，自均應依民法關於不當得
    利規定返還各該已兌現票款或以轉讓他人支票之票載金額與
    原告；另如附表2所示支票，於簽發交付被告時均有記載禁
    止背書轉讓，惟目前被告仍未依前述約定在系爭契約終止後
    分別返還各該支票與原告，因系爭契約業經原告分別終止之
    ，依各該支票之票據原因關係內容，原告自得拒絕給付各該
    票款，為此訴請確認被告就如附表2所示各該支票債權對原
    告不存在，並請求原告依前述約定返還如附表2所示支票。
  (二)為此聲明：
    1.被告應給付如附表1編號1至41所示原告各如附表1編號1至
      41所示金額，及自民國98年3月6日起至清償日止，按週年
      利率5％計算之利息。
    2.確認被告執有如附表2編號1至21所示支票，其支票債權對
      如附表2編號1至21所示原告不存在，被告並應將各該支票
      返還與如附表2編號1至21所示原告。
二、被告則抗辯以：
  (一)除因原告甲○○積欠被告節目使用費新臺幣（下同）6萬230
    0元在先，不得請求被告依約給付補償金外，被告就如附表1
    編號1至24、26至41所示原告請求被告給付如附表1編號1至
    24、26至41所示金額均不爭執；又被告就如附表2編號1至21
    所示原告主張渠等得拒付如附表2編號1至21所示支票票款一
    節亦無爭執，然如附表2編號1至21所示支票因被告持往玉山
    商業銀行股份有限公司（下稱玉山銀行）、彰化商業銀行股
    份有限公司（下稱彰化銀行）、台新國際商業銀行股份有限
    公司（下稱台新銀行）及中租迪和股份有限公司（下稱中租
    公司）作為擔保品，辦理票貼兌現，目前非由被告持有中，
    如附表2編號1至21所示原告請求被告返還如附表1編號1至21
    所示支票，對被告而言，顯已屬給付不能，要難同意。
  (二)為此聲明：原告之訴駁回。
三、黃昇文即萬視通家庭娛樂視聽社等41人及訴外人廖玉貞曾先
    後於96年8月間分別與被告公司簽訂系爭契約，約定由被告
    提供霹靂公司95至98年度出品之霹靂布袋戲節目共計212集
    ，並授權原告黃昇文即萬視通家庭娛樂視聽社等41人及訴外
    人廖玉貞於營業處出租供家庭觀賞使用，原告黃昇文即萬視
    通家庭娛樂視聽社等41人及訴外人廖玉貞則應依約定數額給
    付使用費與被告，其等並為支付使用費而先後以自己名義簽
    發或交付原告原告未○○等8人所簽發支票與被告，霹靂公
    司已於97年10月2日與被告合意終止彼此間之霹靂布袋戲系
    列劇集全國發行合約，並將系爭節目第121集後者改授權他
    人處理發行事務，霹靂公司並於97年10月6日將上情通知原
    告黃昇文即萬視通家庭娛樂視聽社等41 人及訴外人廖玉貞
    ，故依系爭契約約定之212集數計算，被告就系爭節目計有
    92集已無法依約交付，惟就如附表1編號1至12、14至16、18
    至22、24、26至39所示原告等37 人所交付作為使用費之支
    票，業經被告兌現各如附表1編號1至12、14至16、18至22、
    24、26至39溢領額欄中已兌現合計額所示，原告黃昇文即萬
    視通家庭娛樂視聽社等41人及訴外人廖玉貞曾於97年12月11
    日委請律師以存證信函催告被告於7日內依系爭契約履行交
    付系爭節目之義務，隨即於97年12月18日復委請律師以存證
    信函表示終止與被告間系爭契約關係，又依系爭契約第9條
    第4項約定，被告若因可歸責於其自身之事由致未依約履行
    發片義務時，除應於結算已發行節目之金額後，將剩餘且未
    屆期之票據無息返還原告外，並應給付原告未履行之合約套
    數使用費用（即未履約價金）20%，以為被告無法順利履行
    系爭契約之補償金等情，有系爭契約、各該存證信函及支票
    明細附卷足憑，復為兩造不爭執，堪信為真實。
四、本件被告就如附表1編號1至41所示原告請求如附表1編號1至
    41所示金額，除就原告甲○○請求補償金18萬7680元部分，
    抗辯稱因原告甲○○積欠被告節目使用費新臺幣6萬2300元
    在先，不得請求給付補償金外，就如附表1編號1至24、26至
    41所示原告請求給付如附表1編號1至24、26至41所示金額部
    分，被告均不爭執（見本院卷第25頁反面），從而，如附表
    1編號1至24、26至41所示原告請求被告給付如附表1編號1至
    24、26至41所示金額，及自98年3月6日起至清償日止，按週
    年利率5％計算之利息，尚無不合，自應准許；至被告雖辯
    稱原告甲○○積欠被告節目使用費新臺幣6萬2300元在先，
    不得請求給付云云補償金，惟查，觀諸系爭契約第9條第4項
    ：「甲方若因可歸責於其自身之事由而致未依約履行發片義
    務時，除應於結算已發行節目之金額後，將剩餘且未屆期之
    票據無息返還乙方外，並應給付乙方未履行之合約套數使用
    費（即未履約價金）百分之二十，以為甲方無法順利履行本
    協議書之補償金」之約定可知，上揭補償金純係約定被告因
    可歸責於自身事項致無法依約履行發片義務，應按未履行之
    合約套數使用費20％給付予原告之補償，要與原告是否依約
    如數清償節目使用費無涉，是被告就原告甲○○所積欠節目
    6萬2300元部分，充其量僅能主張抵銷，被告以此拒絕給付
    補償金，顯無理由，不能採認，又本件原告甲○○本得請求
    補償金為18萬7680元，經抵扣積欠節目使用費6萬2300元後
    ，尚得請求補償金為12萬5380元，從而原告甲○○請求被告
    給付12萬5380元，及自98年3月6日起至清償日止，按週年利
    率5％計算之利息，為有理由，應予准許。
五、如附表2編號1至21所示原告主張被告所執有如附表2編號1至
    21所示支票，其支票債權對如附表2編號1至21所示原告不存
    在等情，為被告所不爭執（見本院卷第25頁反面），則如附
    表2編號1至21所示原告主張被告所執有如附表2編號1至21所
    示支票，其支票債權對如附表2編號1至21所示原告不存在，
    自屬有理由，應予准許。至如附表2編號1至21所示原告請求
    被告返還如附表2編號1至21所示支票之部分，因上揭支票均
    屬特定物，且被告抗辯稱如附表2編號1至21所示支票因被告
    持往玉山銀行、彰化銀行、台新銀行及中租公司作為擔保品
    ，辦理票貼兌現，目前非由被告持有中，並提出相關支票託
    收明細為憑（見97年度審重訴字第616號卷(二)第150至192頁
    ），原告復無法提出其他證據證明上揭支票目前仍由被告現
    實持有中，是認如附表2編號1至21所示原告關於被告應返還
    如附表2編號1至21所示支票之請求，對被告而言，已屬給付
    不能，自難准許，應予駁回。
六、按「各當事人一部勝訴、一部敗訴者，其訴訟費用，由法院
    酌量情形，命兩造以比例分擔或命一造負擔，或命兩造各自
    負擔其支出之訴訟費用」，民事訴訟法第79條定有明文，本
    件審酌原告主要係請求被告給付如附表1所示金額，並確認
    如附表2所示支票債權不存在，另請求被告返還如附表2所示
    支票部分，其之利害關係顯較輕微，爰命本件訴訟費用由被
    告負擔。
七、本件事證已臻明確，兩造其餘攻擊防禦方法，經審酌後，或
    與本件無涉，或與判決結果不生影響，毋庸一一論列，併此
    敘明。
八、據上論結，本件原告之訴為一部有理由、一部無理由，依民
    事訴訟法第79條，判決如主文。
中    華    民    國    99    年    1     月    8     日
                  民事第二庭    法  官  李家慧
以上正本係照原本作成。
如對本判決上訴，須於判決送達後20日內向本院提出上訴狀。
中    華    民    國    99    年    1     月    8     日
                                書記官  康翠真

司法院資訊處製作；財團法人民間司法改革基金會備份。
